臺灣桃園地方法院刑事判決
110年度審金訴字第640號
公  訴  人  臺灣桃園地方檢察署檢察官
被      告  張鎮楷



上列被告因違反洗錢防制法等案件，經檢察官提起公訴（110年
度偵字第10638號），被告於本院準備程序進行中，就被訴事實
為有罪之陳述，經本院告知簡式審判程序意旨，並聽取當事人之
意見後，本院合議庭裁定由受命法官獨任依簡式審判程序審理，
判決如下：
    主  文
乙○○幫助犯洗錢防制法第十四條第一項之洗錢罪，處有期徒刑貳
月，併科罰金新臺幣貳萬元，罰金如易服勞役，以新臺幣壹仟元
折算壹日。
    事實及理由
一、犯罪事實：
　　乙○○明知金融機構存款帳戶為個人信用之表徵，任何人均可
    自行到金融機構申請開立存款帳戶而無特別之窒礙，而可預
    見真實姓名年籍均不詳、自稱「陳奇善」（無證據顯示其未
    滿18歲，下稱「陳奇善」）之朋友以其急需用錢為由，向其
    借用金融機構帳戶存摺、提款卡及提款密碼等金融帳戶資料
    ，該金融機構存款帳戶極可能供不法詐騙份子用以充作詐欺
    犯罪被害人匯款之指定帳戶，並於不法詐騙份子提款後，遮
    斷資金流動軌跡，使檢警難以追緝，而有掩飾詐欺犯罪所得
    之本質及去向之虞，竟不違背其本意，基於幫助他人詐欺取
    財及幫助掩飾、隱匿詐欺取財犯罪所得本質及去向之洗錢不
    確定故意，於民國109年6月間某日，在桃園市桃園區復國路
    某統一超商將其所申設之中國信託商業銀行股份有限公司（
    下稱「中國信託銀行」）帳號000000000000號帳戶（下稱「
    乙○○中信帳戶」）之提款卡交予「陳奇善」，並告以密碼。
    俟「陳奇善」與輾轉取得上開帳戶之某詐欺集團成員間（無
    證據顯示乙○○知悉或可得而知該詐欺集團成員達3人以上或
    其中含有少年成員，下稱「本案詐欺集團」），共同意圖為
    自己不法之所有，基於詐欺取財及掩飾、隱匿詐欺取財犯罪
    所得本質及去向之洗錢等犯意聯絡，由「本案詐欺集團」機
    房成員於109年6月間某時，以社群平台Instagram（下稱IG
    ）刊登而散布虛假之求職訊息，丙○○瀏覽上開訊息後，即透
    過IG私訊功能，並以通訊軟體LINE加其為好友後，「本案詐
    欺集團」機房成員旋對其佯稱如欲領取工作獎金，需先繳納
    身分證明費用等語，致丙○○陷於錯誤，依指示於109年8月1
    日上午7時33分許，以網路銀行轉帳方式，匯入新臺幣（下
    同）1,500元至上開「乙○○中信帳戶」。嗣丙○○發覺受騙，
    報警後，始為警循線查獲上情。
二、證據名稱：
  ㈠被告乙○○分別於警詢、檢察官訊問、本院準備程序及審理中
    之自白。
　㈡證人即告訴人丙○○於警詢中之陳述。
　㈢內政部警政署反詐騙諮詢專線紀錄表、告訴人丙○○提供遭詐
    騙對話紀錄、匯款紀錄翻拍畫面、桃園市政府警察局大溪分
    局圳頂派出所金融機構聯防機制通報單、受理刑事案件報案
    三聯單、被告乙○○之中國信託銀行帳戶存款基本資料暨存款
    交易明細。
三、論罪科刑：
　㈠按刑法上之幫助犯係對於犯罪與正犯有共同之認識，而以幫
    助之意思，於正犯實行犯罪之前或犯罪之際，為犯罪構成要
    件以外之行為，而予以助力，使之易於實行或完成犯罪行為
    之謂。所謂以幫助之意思而參與者，指其參與之原因，僅在
    助成正犯犯罪之實現者而言，又所謂參與犯罪構成要件以外
    之行為者，指其所參與者非直接構成某種犯罪事實之內容，
    而僅係助成其犯罪事實實現之行為者（最高法院88年度台上
    字第1270號、97年度台上字第1911號判決意旨參照）。次按
    金融帳戶乃個人理財工具，依我國現狀，申設金融帳戶並無
    任何特殊限制，且可於不同之金融機構申請多數帳戶使用，
    是依一般人之社會通念，若見他人不以自己名義申請帳戶，
    反而收購或借用別人之金融帳戶以供使用，並要求提供提款
    卡及告知密碼，則提供金融帳戶者主觀上如認識該帳戶可能
    作為對方收受、提領特定犯罪所得使用，對方提領後會產生
    遮斷金流以逃避國家追訴、處罰之效果，仍基於幫助之犯意
    ，而提供該帳戶之提款卡及密碼，以利洗錢實行，仍可成立
    一般洗錢罪之幫助犯（最高法院108年台上大字第3101號裁
    定意旨參照）。經查，被告將上開「乙○○中信帳戶」之提款
    卡交予「陳奇善」，並告以密碼，俟取得上開金融機構帳戶
    資料之「本案詐欺集團」機房成員再對告訴人丙○○施以詐術
    ，令告訴人陷於錯誤，而依指示匯款至「乙○○中信帳戶」後
    ，續由「本案詐欺集團」車手成員將所匯入之款項提領一空
    ，以此方式製造金流斷點，而掩飾、隱匿上開詐欺取財犯罪
    所得之本質及去向，是被告交付金融機構帳戶資料所為，係
    對他人遂行詐欺取財及洗錢之犯行資以助力而實施犯罪構成
    要件以外之行為，且在無積極證據證明被告係以正犯之犯意
    參與犯罪行為之情形下，揆諸前開判決意旨，應認被告所為
    僅應成立幫助犯，而非論以正犯。
　㈡次按幫助犯係從屬於正犯而成立，並無獨立性，故幫助犯須
    對正犯之犯罪事實，具有共同認識而加以助力，始能成立，
    其所應負責任，亦以與正犯有同一認識之事實為限，若正犯
    所犯之事實，超過其共同認識之範圍時，則幫助者事前既不
    知情，自不負責（最高法院75年度台上字第1509號判決意旨
    參照）。茲查，被告雖可預見交付上開金融機構帳戶資料，
    足以幫助詐欺集團施以詐術後取得贓款，主觀上有幫助詐欺
    之不確定故意，惟尚不能據此即認被告亦已知悉「本案詐欺
    集團」成員之人數有3人以上而詐欺取財，復無證據證明被 
    告對於該詐欺集團以網際網路對公眾散布詐欺訊息之詐騙手
    法及分工均有所認識及知悉，依「所犯重於所知，從其所知
    」之法理，此部分尚無從遽以論斷被告成立幫助三人以上 
    共同以網際網路對公眾散布而犯詐欺取財罪嫌。
  ㈢核被告所為，係犯刑法第30條第1項前段、第339條第1項之幫
    助犯詐欺取財罪，及刑法第30條第1項前段，洗錢防制法第1
    4條第1項之幫助犯一般洗錢罪。
　㈣被告係以上開一提供金融帳戶資料之行為同時犯幫助詐欺取
    財及幫助一般洗錢2罪，為異種想像競合犯，應依刑法第55
    條規定，從一重依幫助犯一般洗錢罪處斷。
  ㈤被告幫助他人遂行一般洗錢之犯行，為幫助犯，爰依刑法第3
    0條第2項之規定，按正犯之刑減輕之。
  ㈥又被告於檢察官訊問及本院準備程序時，均坦承將「乙○○中
    信帳戶」之提款卡交予「陳奇善」，並告以密碼，而自白其
    上開幫助犯一般洗錢罪之犯行，爰依洗錢防制法第16條第2
    項之規定，遞減輕其刑。
  ㈦爰審酌被告可預見將個人帳戶之提款卡提供他人，恐遭詐欺
    成員充作詐騙他人財物後，用以匯款之人頭帳戶，而幫助掩
    飾、隱匿詐欺犯罪所得之本質及去向，竟仍未經詳細查證，
    任意將其金融機構帳戶之提款卡交予他人使用，助長詐騙財
    產犯罪之風氣，造成無辜民眾受騙而受有金錢損失，並使贓
    款追回困難，實為當今社會詐財事件發生之根源，擾亂金融
    交易往來秩序及影響社會正常交易安全甚鉅，且因被告提供
    個人帳戶，致使執法人員難以追查正犯之真實身分，所為誠
    屬不當，被告雖坦承犯行，然未能賠償告訴人之損失，並得
    到告訴人之原諒，兼衡以被告之生活及經濟狀況、素行、年
    紀及智識程度等一切情狀，量處如主文所示之刑，並諭知罰
    金易服勞役之折算標準，以示懲儆。
四、沒收：
  ㈠被告於本院準備程序中供稱其未因本案獲利等語明確（見本
    院110年度審金訴字第640號卷第73頁），本院亦查無積極具
    體證據足認被告因交付上開金融帳戶資料而獲有金錢或其他
    利益等犯罪所得，自不生犯罪所得應予沒收之問題。
  ㈡至洗錢防制法第18條第1 項前段固規定「犯第14條之罪，其
    所移轉、變更、掩飾、隱匿、收受、取得、持有、使用之財
    物或財產上利益，沒收之」，惟被告非實際上提款之人，無
    掩飾隱匿詐欺贓款之犯行，非洗錢防制法第14條第1項之正
    犯，自無上開條文適用，附此敘明。
五、應依刑事訴訟法第273條之1第1項、第299條第1項前段、第3
    10條之2、第454條第1項，洗錢防制法第14條第1項、第16條
    第2項，刑法第11條前段、第30條第1項前段、第2項、第339
     條第1項、第55條、第42條第3項前段，刑法施行法第1條之
    1 第1項，判決如主文。
六、如不服本判決應於收受判決後20日內向本院提出上訴書狀，
    並應敘述具體理由。其未敘述上訴理由者，應於上訴期間屆
    滿後20日內向本院補提理由書（均須按他造當事人之人數附
    繕本）「切勿逕送上級法院」。
本案由檢察官甲○○提起公訴，經檢察官李孟亭到庭執行職務。
中　　華　　民　　國　　111 　年　　5 　　月　　6 　　日
                  刑事審查庭  法  官  李雅雯
以上正本證明與原本無異。
如不服本判決應於收受判決後20日內向本院提出上訴書狀，並應
敘述具體理由。其未敘述上訴理由者，應於上訴期間屆滿後20日
內向本院補提理由書（均須按他造當事人之人數附繕本）「切勿
逕送上級法院」。
                              書記官  沈詩婷
中　　華　　民　　國　　111 　年　　5 　　月　　9 　　日
附錄本案論罪科刑法條：
中華民國刑法第30條：
幫助他人實行犯罪行為者，為幫助犯。雖他人不知幫助之情者，
亦同。
幫助犯之處罰，得按正犯之刑減輕之。
中華民國刑法第339 條（普通詐欺罪）
意圖為自己或第三人不法之所有，以詐術使人將本人或第三人之
物交付者，處5 年以下有期徒刑、拘役或科或併科50萬元以下罰
金。
以前項方法得財產上不法之利益或使第三人得之者，亦同。
前二項之未遂犯罰之。
洗錢防制法第14條
有第二條各款所列洗錢行為者，處7 年以下有期徒刑，併科新臺
幣5 百萬元以下罰金。
前項之未遂犯罰之。
前二項情形，不得科以超過其特定犯罪所定最重本刑之刑。